臺灣高等法院臺中分院交通事件裁定    100年度交抗字第808號
抗  告  人
即受處分人  全利富環保有限公司
代  表  人  葉  芊
上列抗告人因違反道路交通管理處罰條例案件，不服臺灣臺中地
方法院中華民國100年8月10日裁定（100年度交聲字第2302號）
，提起抗告，本院裁定如下：
    主  文
抗告駁回。
    理    由
一、抗告意旨係以：
  (一)依臺中縣廢棄物清除處理商業同業公會100年8月9日中縣100
    清理字第1000017號函，公會多次向管理機關申述有關廢棄
    物清除機構載運污泥，應排除適用「道路交通管理處罰條例
    第29條之1第1項使用專用車廂」之規定，其中函文提及99年
    4月9日行政院環保署曾邀交通部、經濟部、內政部、營建署
    、交通部公路總局等單位，召開研商會，研商結論為「污泥
    僅外觀與土方類似，本質上並非土方，屬廢棄物管理之範疇
    」，此有行政院環保署99年4月15日環廢字第0990032716號
    函及會議紀錄可稽等語。
  (二)抗告人所持有之「廢棄物清除許可證」乃經臺中市政府環境
    保護局嚴格審核認可，准許處理廢棄物（即污泥類），並裝
    置即時追蹤系統（GPS），且需經臺中市環境保護局檢驗同
    意簽發委託或共同處理修改聯單後，交通安全無慮下，才得
    以運送，以確保於道路行駛之安全。
  (三)其砂石車業者與抗告人經營環保公司之清運機具體積大小、
    功用、運送物質、危險性皆不相等，應不得作同一之規範，
    故依據道路交通安全規則第42條第1項規定主要針對登檢為
    砂石車專用，而非適用抗告人所有之環保廢棄物清運車。
二、按裝載砂石、土方未依規定使用專用車輛或其專用車廂未合
    於規定或變更車廂者，處汽車所有人新臺幣（下同）4萬元
    以上8萬元以下罰鍰，並當場禁止通行，道路交通管理處罰
    條例第29條之1第1項定有明文。次按裝載砂石、土方之傾卸
    框式大貨車及傾卸框式半拖車，公路監理機關檢驗查核其已
    依規定裝設裝置及標示者，即登檢為砂石專用車，貨廂外框
    顏色依據道路交通安全規則第42條第1項第15款辦理，貨廂
    正後方依據道路交通安全規則第42條第1項第3款規定以黑色
    字體加漆號牌2.5倍之車輛牌照號碼，裝載砂石土方車輛使
    用專用車輛或專用車廂規定第2條、第3條第6款、第8款亦有
    明定。再按裝載砂石、土方之傾卸框式大貨車及半拖車，貨
    廂外框顏色應使用台灣區塗料油漆工業同業公會塗料色卡編
    號1-19號黃顏色。其他傾卸框式大貨車及半拖車之貨廂外框
    顏色，不得使用該顏色，道路交通安全規則第42條第1項第
    15款可資參照。
三、經查：
  (一)本件受處分人所有車牌號碼303-UR號自用一般大貨車（下稱
    系爭大貨車），於民國100年5月24日10時57分許，經劉運全
    駕駛行經國道3號南下234.4公里處，因裝載污泥未依規定使
    用專用車廂之違規，經內政部警政署國道公路警察局第七警
    察隊員以公警局交字第Z7C023811號舉發違反道路交通管理
    事件通知單舉發，嗣經原處分機關即交通部公路總局臺中區
    監理所豐原監理站於100年7月22日以豐監稽違字第63-Z7C02
    3811號裁決書，依違反道路交通管理處罰條例第29條之1第1
    項規定，對系爭大貨車所有人即受處分人裁處罰鍰6萬元等
    情，為受處分人所不爭執，並有上開舉發違反道路交通管理
    事件通知單、裁決書在卷可稽（見原審卷第10頁、第16頁）
    。又受處分人所有系爭大貨車，並未經監理機關檢驗通過登
    檢為裝載砂石、土方之專用車輛，且其車輛車廂為綠色，亦
    不符合依上開規定將車廂漆為黃顏色一節，此有查獲系爭大
    貨車時之照片2張、該汽車車籍查詢結果1份在卷可憑（見原
    審卷第14頁、第20頁），足見系爭大貨車並非裝載砂石之專
    用車輛甚明。
  (二)按道路交通管理處罰條例之立法目的乃係為加強道路交通管
    理，維護交通秩序，確保交通安全。立法者為維護交通安全
    ，更於90年1月17日新增第29條之1規定，欲以將所有裝載砂
    石土方之車輛標準化，統以「砂石專用車」作為行政管理的
    手段，並嚴格規定砂石車應有一定規格之高度、外框、顏色
    、車廂等事項，以達維護交通安全之目的；另查廢棄物清理
    法之立法目的，乃係為有效清除、處理廢棄物，改善環境衛
    生，維護國民健康。上開兩法均賦予人民一定行政法上之義
    務，基於兩者之立法不同，所欲達成之行政上目的亦有不同
    ，尚難認符合其一規範，即可排除另一法規之適用。是系爭
    大貨車載運之物，是否受道路交通管理處罰條例第29條之1
    關於砂石專用車之相關限制，端視所載運之內容物是否為「
    砂石、土方」，至於該內容物性質上是否屬於廢棄物，則另
    屬有無違反廢棄物清理法之問題，兩者並不相衝突，此與受
    處分人是否領有「廢棄物清除許可證」一節，係屬二事，自
    不得以受處分人領有「廢棄物清除許可證」而為有利於受處
    分人之認定。
  (三)而本案之爭點即「廢棄物污泥」究竟是否屬於道路交通管理
    處罰條例第29條之1第1項所規定「砂石、土方」之範圍？依
    卷附交通部93年12月20日交路字第0930065961號函（見原審
    卷第19頁）、99年8月24日交路字第0990047159號（見原審
    卷第6頁）、100年7月13日交路字第1000041355號函（見本
    院卷第18頁）均持肯定見解。按道路交通管理處罰條例第29
    條之1立法目的，乃立法者欲將裝載砂石、土方之車輛予以
    標準化，統以「砂石專用車」作為行政管制手段，並嚴格規
    定砂石專用車應有之規格、方式，無非係因行駛於道路之砂
    石車，因車體龐大、駕駛人行駛於道路多有死角，不幸發生
    撞擊不易警覺，且所載砂石、土方沈重、容易散逸，苟不慎
    掉落，恐影響人車安全，是該法無非係以維護交通安全為主
    要考量，是舉凡「載運砂石、土方」或相類似性質之物，行
    車時有散逸、掉落等恐影響行車安全之虞者，均應有該條文
    之適用。復參諸內政部96年3月15日修正之「營建剩餘土石
    方處理方案」貳、適用範圍所為定義：「本方案所指營建工
    程剩餘土石方之種類，包括建築工程、公共工程及其他民間
    工程所產生之剩餘泥、土、砂、石、磚、瓦、混凝土塊等，
    經暫屯、堆置、可供回收、分類、加工、轉運、處理、再生
    利用者，屬有用之土壤砂石資源」等語，亦認廢棄物污泥係
    屬剩餘土石方種類之一。而觀諸交通部上開函文內容，係基
    於其權責所為之解釋，核與法律規定無違，自足作為法院判
    斷之依據。
  (四)受處分人雖以依臺中縣廢棄物清除處理商業同業公會100年8
    月9日中縣100清理字第1000017號函文內容，該公會曾多次
    申述有關廢棄物清除機構載運污泥，應排除適用「道路交通
    管理處罰條例第29條之1第1項使用專用車廂」之規定，其中
    該函文提及99年4月9日行政院環保署曾邀交通部、經濟部、
    內政部營建署、交通部公路總局等單位，召開研商會，研商
    結論為「污泥僅外觀與土方類似，本質上並非土方，屬廢棄
    物管理之範疇」等語。惟如前所述，交通部93年12月20日交
    路字第0930065961號函、99年8月24日交路字第0990047159
    號、100年7月13日交路字第1000041355號函文內容，均明確
    認定「污泥」應屬於道路交通管理處罰條例第29條之1第1項
    規定「砂石、土方」之範圍內，應有該條文之適用等情，是
    臺中縣廢棄物清除處理商業同業公會100年8月9日中縣100清
    理字第1000017號函文，顯與交通部上開函文意旨不符，應
    僅係該公會之不同意見，自難憑臺中縣廢棄物清除處理商業
    同業公會上開函文為受處分人有利之認定。
  (五)另廢棄物清理法對於廢棄物之清理處理雖已有相當嚴格管理
    及流向追蹤之機制，但與道路交通管理處罰條例第29條之1
    第1項之規定，兩者法規之立法目的不同，尚難認裝載廢棄
    物之清運機已有追蹤流向系統之裝置，即得免除依使用專用
    車輛裝載砂石、土方行駛道路之規定，此有交通部99年8月
    24日交路字第0990047159號函釋在案（見原審卷第6頁），
    是受處分人以系爭大貨車已依規定裝置即時追蹤系統（GPS
    ），已足降低危險性，實無再為裁罰等語，自非可採。
  (六)綜上所述，受處分人所有系爭大貨車既裝載具土方性質之污
    泥，從而原處分機關據以援引道路交通管理處罰條例第29條
    之1第1項之規定，裁處受處分人罰鍰6萬元，即屬有據，原
    審裁定維持原處分機關之裁罰，而駁回受處分人之聲明異議
    ，並無違誤。受處分人徒執前詞抗告，指摘原裁定不當，並
    無理由，應予駁回。
據上論斷，應依道路交通管理處罰條例第89條前段，道路交通事
件處理辦法第25條，刑事訴訟法第412條，裁定如主文。
中    華    民    國   100    年    9     月     22   日
            刑事第十二庭  審判長法  官  康  應  龍
                                法  官  張  靜  琪
                                法  官  王  國  棟
以上正本證明與原本無異。
不得再抗告。
                                書記官  廖  昭  容
中    華    民    國   100    年    9     月     22   日